最高法院刑事判決　　　　　　　　　　　　　　　　九十三年度台非字第一七０號
　　上訴人　最高法院檢察署檢察總長
　　被　告　甲○○
右上訴人因被告偽造有價證券案件，對於台灣高等法院中華民國九十二年七月十四日
第二審確定判決（九十二年度上訴字第一二０六號，起訴案號：台灣新竹地方法院檢
察署九十一年度偵字第六六九三號），認為違法，提起非常上訴，本院判決如左：
    主  文
原判決關於違背法令部分撤銷。
    理  由
非常上訴理由稱：「一按判決適用法則不當者，為違背法令，刑事訴訟法第三百七十
八條定有明文。又得宣告緩刑者，以未曾受有期徒刑以上刑之宣告，或前受有期徒刑
以上刑之宣告，執行完畢或赦免，五年以內未曾受有期徒刑以上刑之宣告為限，刑法
第七十四條規定甚明。是凡在判決前已受有期徒刑以上刑之宣告，即不合於緩刑條件
，至於前之宣告刑已否執行，以及被告犯罪時間之或前或後，在所不問，因而前受有
期徒刑以上刑之宣告，即不得於後案宣告緩刑，此亦有貴院五十四年度台非字第一四
八號判例可供參考。又依法應於審判期日調查之證據，未予調查，致適用法令違誤，
而顯然於判決有影響者，該項確定判決，即屬判決違背法令，應有刑事訴訟法第四百
四十七條第一項第一款規定之適用，亦經司法院大法官會議釋字第一八一號解釋有案
。而刑事訴訟法第三百七十九條第十款所稱『依本法應於審判期日調查之證據』，乃
指該證據在客觀上為法院認定事實及適用法律之基礎者而言。查本件原判決認定被告
甲○○前未曾受任何有期徒刑以上刑之宣告，並以該院被告全國前案紀錄表為憑，且
認被告已與持票人和解賠償其損害，經此偵審程序之進行，當知有所惕勉而無虞再犯
為由，認所宣告之刑，以暫不執行為適當，乃諭知緩刑四年，據上論結欄內則引用刑
法第七十四條第一款為緩刑依據。惟查被告是否曾受有期徒刑以上刑之宣告乃原審考
量給予被告緩刑之重要事實，而犯罪前科紀錄顯為認定被告有無受有期徒刑以上刑之
宣告之基礎，自屬應於審判期日調查之證據，且依卷附台灣高等法院被告全國前案紀
錄表之記載，被告曾犯竊盜，經台灣高等法院以七十五年度上訴字第一一六七號判決
量處有期徒刑七月，並於七十六年五月二十八日入監執行完畢，是否屬實，自有調查
之必要，乃原審未予調查，即為緩刑之諭知，原判決顯有違誤。二案經確定，爰依刑
事訴訟法第四百四十一條、第四百四十三條規定提起非常上訴，以資糾正。」等語。
本院按判決不適用法則或適用不當者，為違背法令，刑事訴訟法第三百七十八條定有
明文。又依法應於審判期日調查之證據未予調查，致適用法令違誤，而顯然於判決有
影響者，該項確定判決即屬判決違背法令，得提起非常上訴，亦經司法院大法官會議
著有釋字第一八一號解釋可稽。再得依刑法第七十四條第一款宣告緩刑者，以受二年
以下有期徒刑、拘役或罰金之宣告，而未曾受有期徒刑以上刑之宣告，認為以暫不執
行為適當者為限，此觀該法條之規定自明。故凡在判決前已受有期徒刑以上刑之宣告
確定者，即不得依該條款之規定宣告緩刑。因之，法院如適用上開規定宣告緩刑，即
應依職權調查被告前曾否受有期徒刑以上刑之宣告，如未詳加調查，致對曾受有期徒
刑以上刑之宣告確定之被告，仍適用上開法條宣告緩刑，即屬刑事訴訟法第三百七十
九條第十款規定，依法應於審判期日調查之證據未予調查，致適用法令違誤，而顯然
於判決有影響，其判決當然為違背法令。本件被告甲○○因偽造有價證券案件，原判
決撤銷第一審判決，改判諭知被告意圖供行使之用，而偽造有價證券，處有期徒刑一
年八月。並於理由內謂：被告前未曾受任何有期徒刑以上刑之宣告，此有原審法院全
國前案紀錄表乙件附卷可憑，且已與持票人和解、賠償其損害，經此偵審程序之進行
，當知所惕勉而無虞再犯，……認所宣告之刑，以暫不執行為適當等語，因而適用刑
法第七十四條第一款諭知緩刑四年。惟查被告曾犯竊盜罪，經原審法院以七十五年度
上訴字第一一六七號刑事判決判處有期徒刑七月，並經本院以七十五年度台上字第五
０一一號刑事判決駁回其上訴而確定，於七十六年五月二十七日執行完畢，有台灣高
等法院被告全國前案紀錄表附原審卷可稽。被告既曾受有期徒刑之宣告，自不得依刑
法第七十四條第一款之規定宣告緩刑，乃原審對於被告之前科資料未詳加調查，認其
前未曾受有期徒刑以上刑之宣告，而適用該條款宣告緩刑，自屬應於審判期日調查之
證據未予調查，致適用法令違誤，而顯然於判決有所影響，其判決當然為違背法令。
案經確定，非常上訴意旨，執此指摘，洵有理由。惟原判決尚非不利於被告，應由本
院將原判決關於此違背法令部分撤銷，以資糾正。
據上論結，應依刑事訴訟法第四百四十七條第一項第一款前段，判決如主文。
中　　　華　　　民　　　國　　九十三　　年　　　七　　　月　　二十九　　日
                              最高法院刑事第三庭
                                  審判長法官  董　明　霈
                                        法官  林　茂　雄
                                        法官  張　祺　祥
                                        法官  池　啟　明
                                        法官  吳　三　龍
      右正本證明與原本無異
                                              書  記  官
中　　　華　　　民　　　國　　九十三　　年　　　八　　　月　　　二　　　日
                                                                        Ａ
